【裁判字號】    89,自,413
【裁判日期】    900831
【裁判案由】    違反著作權法
【裁判全文】
臺灣高雄地方法院刑事判決                          八十九年度自字第四一三號
    自  訴  人  乙○○
    被      告  甲○○
    選任辯護人  吳秋麗
右列被告因違反著作權法案件，經自訴人提起自訴，本院判決如左：
    主  文
甲○○意圖銷售而擅自以重製之方法侵害他人之著作財產權，處有期徒刑捌月。
扣案聲韻集陸拾捌本沒收。
    事  實
一、甲○○明知音樂著作之重製及銷售，需經著作財產權人之同意或授權始能為之，
    竟未得乙○○之同意，而基於重製、銷售營利之概括犯意，於民國八十八年間，
    在高雄市苓雅區○○○路五十三巷二號等處，以聽錄音帶或音樂光碟片之方式，
    將乙○○所自行創作或受讓自第三人黃吉雄、吳晉淮、陳明陽、林秋標、盧玉林
    等人詞、曲之「思鄉情歌」、「一卡手指」（一枚戒指）、「一條披鍊」、「船
    螺三聲」、「出外的囝仔」、「重逢高雄港」、「浪子的祈禱」等音樂著作，擅
    自筆錄重製成歌（詞）譜，並將之出售予年籍不詳之「丙○○」，再由「丙○○
    」集結為聲韻集歌本出版（一套五本），後因「丙○○」無法支付報酬予甲○○
    ，乃將其中二十套交與甲○○扺帳，甲○○另向「丙○○」購買五套，而自八十
    八年四月間起至八十九年二月間止，連續在高雄、台中等處，以每套新台幣（以
    下同）二千五百元之價格出售予卓錦英等不特定人，計售出十多套。嗣因卓錦英
    銷售前開聲韻集為警查獲，再循線於八十九年六月二十日十五時四十五分許，在
    前開自強三路處查獲甲○○，並扣得甲○○所有供販賣用聲韻集六十八本（扣押
    於台灣高雄地方法院檢察署八十九年度偵字第一０六三三號、第一三八七八號案
    ）。
二、案經自訴人乙○○訴由本院審理。
    理  由
一、訊據被告甲○○固坦承以聽錄音帶或音樂光碟片之方式，將「思鄉情歌」、「一
    卡手指」（一枚戒指）、「一條披鍊」、「船螺三聲」、「出外的囝仔」、「重
    逢高雄港」、「浪子的祈禱」等七首歌曲詞曲筆記下來，並出售予「丙○○」集
    結為聲韻集出版販售，惟矢口否認有違反著作權法犯行，辯稱：「乙○○並沒有
    出歌本可以讓我抄，我並沒有重製乙○○的歌本，且我寫的歌譜有前奏、間奏及
    尾奏等，和乙○○的歌不同，我的是衍生著作」云云。惟查，右揭事實，業據自
    訴人乙○○指述綦詳，並提出行政院新聞局歌曲輔導申請答覆表、內政部著作權
    登記簿謄本、著作權受讓證明書、出資聘人證明書等多紙以證明其為前開七首歌
    曲之音樂著作人或音樂著作財產權人，且依著作權法第三條第一項第五款：「重
    製︰指以印刷、複印、錄音、錄影、攝影、筆錄或其他方法有形之重複製作。於
    劇本、音樂著作或其他類似著作演出或播送時予以錄音或錄影；或依建築設計圖
    或建築模型建造建築物者，亦屬之。」規定，被告顯係以筆錄之方式將自訴人之
    前開音樂著作記載於紙上，自屬重製行為之一種，又被告係在自訴人既存之樂曲
    上添加伴奏、助奏、間奏等樂曲，再筆錄於紙上，主弦律仍為自訴人之樂曲，此
    為被告所不否認，則此種添加而成立之著作，並不能視為衍生著作，再者，依卷
    附影印自聲韻集之前開七首歌曲資料，其上之歌詞部分，與自訴人前開所提證明
    文件相同，自非被告之創作。是綜上所述，自訴人縱未就前開七首歌曲出版詞曲
    歌本，惟並不妨礙其音樂著作財產權之主張，被告自不得以筆錄方式重製並出售
    之；此外復有聲韻集六十八本扣案可資佐證，事證已明，被告犯行洵堪認定。
二、核被告所為，係犯著作權法第九十一條第二項之意圖銷售而擅自以重製之方法侵
    害他人著作財產權罪，其銷售之低度行為，為意圖銷售而重製之高度行為所吸收
    ，不另論罪。被告先後多次重製之行為，時間緊接，犯罪構成要件相同，顯係基
    於概括犯意而為，為連續犯，應依刑法第五十六條規定，論以一罪。爰審酌被告
    擅自重製自訴人之著作物銷售，侵害自訴人之權益，並影響國家整體形象，惟售
    出之套數不多，且尚無前科，此有台灣高方法院被告院內索引卡紀錄表附卷可憑
    ，素行尚稱良好等一切情狀，量處如主文所示之刑，以資懲儆。扣案聲韻集六十
    八本，被告自承為其所有，並為其供銷售犯罪之用，依刑法第三十八條第一項第
    二款宣告沒收。
據上論斷，應依刑事訴訟法第三百四十三條、第二百九十九條第一項前段，著作權法
第九十一條第二項，刑法第十一條前段、第五十六條、第三十八條第一項第二款，判
決如主文。
中      華      民      國    九十      年      八      月    三十一    日
                                  臺灣高雄地方法院刑事第一庭
                              法  官  曾  逸  誠
右正本證明與原本無異。
如不服本判決，應於判決送達後十日內，向本院提出上訴狀。
                                      書記官    許玉城
中    華    民    國      九十      年      九      月      三      日
附錄法條條：
著作權法第九十一條第二項：
意圖銷售或出租而擅自以重製之方法侵害他人之著作財產權者，處六月以上五年以下
有期徒刑，得併科新臺幣三十萬元以下罰金。


司法院資訊處製作；財團法人民間司法改革基金會備份。
